【裁判字號】    94,簡上,542
【裁判日期】    950120
【裁判案由】    電子遊戲場業管理條例等
【裁判全文】
臺灣板橋地方法院刑事判決             94年度簡上字第542號
上  訴  人
即  被  告  甲○○原名蔡顯熊.
上列上訴人即被告因違反電子遊戲場業管理條例等案件，不服本
院94年度簡字第1032號，中華民國94年7 月6 日第一審簡易判決
（聲請簡易判決處刑案號：93年度偵字第15073 號），提起上訴
，本院管轄第二審之合議庭判決如下：
    主  文
上訴駁回。
    事  實
一、甲○○（原名蔡顯熊）前於民國91年間因妨害自由案件，經
    本院以91年度訴字第30號判決判處有期徒刑4 月確定，於91
    年7 月15日易科罰金執行完畢；又因違反電子遊戲場業管理
    條例案件，經本院以91年度易字第53號判決判處有期徒刑6
    月確定，於92年4 月15日易科罰金執行完畢。甲○○猶不知
    悔改，明知經營電子遊戲場業，應依電子遊戲場業管理條例
    相關規定，向主管機關申請核發電子遊戲場業之營利事業登
    記，竟基於共同經營電子遊戲場業犯意聯絡及賭博之概括犯
    意聯絡，明知吳崑達在屬公眾得出入之場所即臺北縣泰山鄉
    ○○街161 號之1 所經營之「香格里拉釣蝦場」之營利事業
    登記項目未經主管機關許可得經營電子遊戲場業，仍於該處
    擺放電子遊戲機「金吉祥景品販賣機」3 台、「動物奇觀」
    2 台、「小丑八線」6 台、「滿貫大亨」6 台、「皇冠列車
    」2 台（均各含IC板1 片）等會產生聲光影像、圖案、動作
    之電子遊戲機，與不特定消費者賭博財物而未經許可經營電
    子遊戲場業，猶自93年8 月5 日起至同年月11日16時5 分許
    止，以新臺幣（下同）26,000元之代價，受吳崑達僱用擔任
    該釣蝦場之管理工作，且與同受吳崑達僱用擔任電玩開分員
    之王心茹，由王心茹負責為賭客開分後，供賭客投入現金於
    機具對賭，如押中即可累積分數，反之積分則為機台沒入，
    並於遊戲結束後再以累積之分數向甲○○兌換現金，吳崑達
    、甲○○、王心茹等三人即以此方式共同經營電子遊戲場業
    及連續賭博。嗣於93年8 月11日16時5 分許（聲請簡易判決
    處刑書誤繕為同月23日10時50分許），為警在上址當場查獲
    甲○○、王心茹及賭客陳炳麟，並扣得上開電子遊戲機共19
    台（含IC板19塊）。
二、案經臺北縣政府警察局新莊分局報請臺灣板橋地方法院檢察
    署檢察官偵查後聲請簡易判決處刑。
    理  由
甲、證據能力部分：
一、按除刑事訴訟法第159 條之1 至之3 之情形外，除顯有不可
    信之情況外，公務員職務上製作之紀錄文書、證明文書，亦
    得為證據；又被告以外之人於審判外之陳述，雖不符同法第
    159 條之1 至之4 之規定，而經當事人於審判程序同意作為
    證據，法院審酌該言詞陳述或書面陳述作成時之情況，認為
    適當者，亦得為證據；當事人、代理人或辯護人於法院調查
    證據時，知有刑事訴訟法第159 條第1 項不得為證據之情形
    ，而未於言詞辯論終結前聲明異議者，視為有前項之同意，
    刑事訴訟法第159 條之4 第1 款、第159 條之5 分別定有明
    文。查證人吳崑達、王心茹於警詢時所為之陳述，固均為審
    判外之陳述而屬傳聞證據，然被告並未就此部分證據能力部
    分聲明異議，並經本院審酌其陳述作成時之情況，核無違法
    取證及證據力明顯過低之瑕疵，認以之作為證據為適當，依
    刑事訴訟法第159 條之5 規定，自有證據能力。又卷附之臺
    北縣政府聯合查報小組稽查電子遊戲場業紀錄表係臺北縣政
    府聯合查報小組之檢查員，本其職責將所見聞情形具體紀錄
    ，另卷附之現場圖、現場照片亦無顯不可信之情況，且被告
    於本院準備程序時已表明就證據能力沒有意見，揆諸前述，
    亦有證據能力。
二、又證人、鑑定人依法應具結而未具結者，其證言或鑑定意見
    ，不得作為證據，刑事訴訟法第158 條之3 定有明文。查證
    人吳崑達、王心茹於偵查中所為之證述，未經具結，有訊問
    筆錄在卷可佐，依刑事訴訟法第158 條之3 規定，其於偵查
    中之證述即無證據能力。
乙、實體部分：
一、訊據上訴人即被告甲○○（原名蔡顯熊）固坦承受僱於吳崑
    達之情，惟矢口否認有何違反電子遊戲場業管理條例及賭博
    之犯行，辯稱：伊僅係受僱員工，並未參與電子遊戲場業之
    經營，縱認被告犯罪，惟本案與鈞院93年度簡字第4890 號
    判決為同一案件，被告係基於概括犯意繼續從事電子遊戲場
    業之經營，應為免訴之諭知云云。惟查：
  (一)上揭犯罪事實，業據被告於警詢時坦承受吳崑達僱用而負責
    該釣蝦場之管理工作，並知悉吳崑達於該釣蝦場之密室內擺
    設前開電子遊戲機19台而插電營業之事實（見93年度偵字第
    15 073號卷〈下稱偵查卷〉第10、14頁），並經證人即共犯
    吳崑達、王心茹於警詢供證明確，復有臺北縣政府聯合查報
    小組稽查電子遊戲場業紀錄表、現場圖各1 紙、現場照片6
    幀附卷可稽（見偵查卷第29至33頁），並有電子遊戲機共19
    台（計含IC板19片）扣案可資佐證。此外，共犯吳崑達、王
    心茹二人已經本院以94年度簡字第1032號判決分別判處有期
    徒刑4 月、拘役30日確定之情，有該判決1 份存卷可參（見
    本院卷第2 至5 頁）。
  (二)依證人即共犯吳崑達於警詢時供證：我是以自身經營之香格
    里拉釣蝦場做掩飾，於釣蝦場內另闢密室經營遊藝場招攬不
    特定人士進入把玩機台方式獲利。我擺放了3 台彈珠台、6
    台麻將台、2 台動物奇觀機台、6 台小丑機台、2 台鑽石列
    車等共19台。我沒有申請執照營業。他二人（指現場查獲之
    被告及王心茹）是我所僱用的，蔡顯熊我是僱用他負責釣蝦
    場內之清潔及場內管理，王心茹是僱用她於遊藝場內從事開
    洗分工作。我是以賭客機台洗分時之分數先行兌換我釣蝦場
    內等值之蝦子，然後我再以新臺幣換回賭客之蝦子模式，進
    行賭博行為。是自93年8 月5 日開始經營。每日營業額約為
    新臺幣8 千元許。是由王心茹負責（開分）。由蔡顯熊負責
    跟賭客洗分換錢。（問：遊藝場每日經營之帳款是由何人交
    付與你？該帳目之出入是否由他負責整理後再交付予你？）
    是由蔡顯熊交付給我的。是的。（問：你員工王心茹、蔡顯
    熊二人是否知道你經營之遊藝場有賭博之行為？）他二人都
    知道。王心茹我是以每月新臺幣28,000元底薪僱用她。蔡顯
    熊我是以每月新臺幣26,000元僱用他等語（見偵查卷第4至6
    頁），核與證人即共犯王心茹於警詢時證稱：（警方）於93
    年8 月11日16時5 分許，在臺北縣泰山鄉○○街161 之1 號
    （香格里拉釣蝦場）查獲19台電玩。當時我在現場。負責人
    是吳崑達。（查獲）當時有插電營業。有一人陳炳麟在場把
    玩等語（見偵查卷第17、18頁），復供稱：是93年8 月8 日
    開始受僱於吳崑達。吳崑達是以每月新臺幣28,000元僱用我
    的。（問：經警方查獲吳崑達經營之遊藝場有無賭博行為？
    ）有賭博行為。賭客是以1 比1 或1 比5 之方式，拿現金給
    我開分後由賭客自行把玩機台，若賭客不玩時我則依機台上
    之分數為其洗分，然後我就會跟外場員工蔡顯熊說，由蔡顯
    熊開立等值之單據交付予我，我再將單據拿到內場交給賭客
    ，而賭客就持該張單據到外場直接向蔡顯熊兌換等值之現金
    等語相符（見偵查卷第22至23頁），可知其二人均明確且一
    致供稱被告甲○○（原名蔡顯熊）係負責於賭客結束遊戲後
    之洗分、兌換現金之工作之情無訛，而被告確係自93 年8月
    5 日起至同年月11日為警查獲時止，受證人吳崑達僱用負責
    管理該釣蝦場之工作，且知悉證人吳崑達有在該釣蝦場內擺
    設前揭賭博性電子遊戲機19台，並插電營業之情，亦經被告
    自承在卷（見偵查卷第10頁、本院95年1 月18日審判筆錄第
    3 項），參以證人吳崑達係僱用被告之老闆、證人王心茹則
    係被告工作之同事，與被告並無仇恨，此經被告於本院審理
    時所自認無誤（見本院95年1 月18日審判筆錄第4 頁），衡
    情自無設詞誣陷友人，且其二人所供均涉及本身犯罪，何以
    願甘冒身陷囹圄之危險而為虛偽陳述之可能，是證人吳崑達
    、王心茹前開供證，應堪採信，足認被告與吳崑達、王心茹
    就經營電子遊戲場業、賭博之行為，應有犯意聯絡及行為分
    擔，灼然明甚。況依被告於警詢時供稱：（問：你是否知道
    吳崑達經營之香格里拉釣蝦場內有另闢密室經營遊藝場？）
    「我知道」等語觀之，苟證人吳崑達未指示被告與王心茹分
    別處理賭客之開分、洗分及兌換現金之工作，何以竟讓被告
    知悉而自曝其於密室內違法經營電子遊戲場業及賭博之犯行
    ？是被告辯稱僅負責外場工作云云，尚難採信。其猶聲請與
    證人吳崑達、王心茹對質部分，因本件事證已明，核無必要
    併予敘明。
  (三)被告雖又辯稱：縱認伊有罪，惟本案與另案即93年度簡字第
    4890號判決部分為同一案件，應為免訴之諭知云云。然依被
    告於偵查中供稱：本件8 月份被查獲後，我另外又購買機台
    自己經營，本件我是受僱於吳（即吳崑達），9 月份被查獲
    之案件則是我自己經營等語觀之（見偵查卷第51頁），可知
    被告於本案係受僱員工，而與老闆吳崑達、同為受僱員工之
    王心茹共同經營電子遊戲場業，並以此方式與不特定之人賭
    博，嗣於93年8 月11日遭員警查獲後，被告另起犯意，基於
    為自己單獨經營之意，自行購買電子遊戲機17台後，自93
    年9 月6 日起至同年月8 日止期間，未經許可而經營電子遊
    戲場業，然未以之為賭博犯行之情無疑，並經本院依職權調
    取本院93年度簡字第4890號刑事案件卷宗核閱屬實，是被告
    既係於93年8 月11日為警查獲後，復於93年9 月間，始另行
    起意向吳崑達頂讓該香格里拉釣蝦場後，再自行購買電子遊
    戲機17台，而未經許可經營電子遊戲場業，主觀上之犯意已
    有所不同，足見本案與上開本院93年度簡字第4890號案件並
    非基於同一經營犯意而為，自無實質上或裁判上一罪關係，
    是被告前開所辯，核係圖卸之詞，殊無可採。
  (四)本案事證明確，被告犯行洵堪認定，應依法論科。
三、核被告所為，係違反電子遊戲場業管理條例第15條之未依電
    子遊戲場業管理條例規定辦理營利事業登記者，不得經營電
    子遊戲場業之規定，應依同條例第22條之規定論處及刑法第
    266 條第1 項前段之賭博罪。被告與吳崑達、王心茹就上開
    二罪間，均有犯意聯絡及行為分擔，為共同正犯。又其先後
    多次賭博犯行，時間緊接，方法相同，所犯係構成要件相同
    之罪名，顯係基於概括犯意反覆為之，為連續犯，應依刑法
    第56條規定，論以一罪。又所謂業務係指以反覆為同種類之
    行為為目的之社會活動，被告未依電子遊戲場業管理條例之
    規定辦理營利事業登記，經營電子遊戲場業，違反該條例第
    15條之規定，雖經營行為多次，但均屬一個業務，不得再論
    以連續犯。其所犯前開二罪間，具有方法、結果之牽連關係
    ，為牽連犯，應依刑法第55條規定從較重之電子遊戲場業管
    理條例第22條之違法經營電子遊戲場業罪處斷。被告有如事
    實所載之犯罪科刑及執行情形，有臺灣高等法院被告前案紀
    錄表在卷可憑，其受有期徒刑執行完畢後5 年內，再犯本件
    有期徒刑以上之罪，為累犯，應依刑法第47條規定，加重其
    刑。原審因依現存之證據，已足認定被告犯罪，經檢察官之
    聲請，不經通常審判程序，逕以簡易判決處刑，依刑事訴訟
    法第449 條第1 項前段、第3 項、第454 條第2 項、第45 0
    條第1 項，電子遊戲場業管理條例第15條、第22條，刑法第
    11條前段、第28條、第266 條第1 項前段、第2 項、第55
    條、第47條、第41條第1 項前段，罰金罰鍰提高標準條例第
    1 條前段、第2 條之規定，並審酌被告甫因相同之違反電子
    遊戲場業管理條例犯行經本院判處徒刑，業如前述，猶不知
    悔改而再為本件犯行，素行不佳、惡性非輕，其犯罪之動機
    在於牟利，犯罪手段，被告吳崑達為雇主，立於主控之地位
    ，擺設之機具共19台、數量甚多，對於社會秩序之危害程度
    不輕，及犯後坦承犯行之態度等一切情狀，量處有期徒刑5
    月，如易科罰金，以（銀元）300 元折算1 日，並沒收扣案
    之電子遊戲機「動物奇觀水果盤」2 台（含其內IC板2 片）
    、「小丑八線水果盤」6 台（含其內IC板6 片）、「金吉祥
    景品販賣機」3 台（含其內IC板3 片）、「滿貫大亨麻將」
    6 台（含其內IC板6 片）及「皇冠列車」2 台（含其內IC板
    2 片），其認事用法均無違誤，量刑亦稱妥適，應予維持，
    上訴人即被告空言未參與經營電子遊戲場業及賭博行為或與
    另案為同一案件恣指原審判決不當而請求撤銷原審判決，為
    無理由，應予駁回。
據上論斷，應依刑事訴訟法第455 條之1 第1 項、第3 項、第36
8 條，判決如主文。
本案經檢察官鄧媛到庭執行職務。
中    華    民    國    95    年    1     月    20    日
                  刑事第三庭    審判長法  官  李麗玲
                                      法  官  張兆光
                                      法  官  鄧雅心
以上正本證明與原本無異。
不得上訴。
                                      書記官  黃美雲
中    華    民    國    95    年    1     月    20    日


司法院資訊處製作；財團法人民間司法改革基金會備份。
